臺灣臺北地方法院刑事判決　　　　　　　　　　　　　九十年度易字第一八二五號
　　公　訴　人　臺灣臺北地方法院檢察署檢察官
　　被　　　告　甲○○
　　　　　　　　乙○○
右列被告因贓物案件，經檢察官提起公訴（九十年度偵字第一一七九０號），本院判
決如左：
    主  文
甲○○連續故買贓物，累犯，處有期徒刑陸月，如易科罰金以參佰元折算壹日。
乙○○無罪。
    事  實
一、甲○○於民國八十七年間因賭博案件，經臺灣台北地方法院於八十八年十二月十
    日以八十八年易字第二一三一號判處有期徒刑五月，如易科罰金以三百元折算一
    日確定，並於八十九年二月二十九日易科罰金執行完畢，猶不知悔改，竟基於故
    買贓物之概括犯意，先於八十九年十一月間在新竹縣湖口鄉附近，向一名綽號「
    阿勇」之真實姓名、年籍均不詳之成年男子以新台幣（下同）十七萬元之代價購
    得因車禍事故毀損之九Ｂ—一八二一號自小客車（原車主為丙○○，車號原為Ｒ
    二—九八五二號，經甲○○重領九Ｂ—一八二一號牌照），然當時因前開自小客
    車車身毀損無法行駛（引擎尚良好），於八十九年十二月初，在台北縣新店市○○路○段委託綽號「大象」之真實姓名不詳之成年男子維修，於九十年一月間，
    明知綽號「大象」者，以沈朝振所有前於九十年一月十五日八時在台北市文山區
    恆光橋下引道前失竊之原為車牌號碼ＰＢ—五九八七號自小客車車身（不包括引
    擎及前座椅二組）為來路不明之贓物，竟仍以十五萬元之代價委託綽號「大象」
    者維修，以做為工資及購買前開身車之代價；甲○○再於九十年五月八日下午八
    時許，明知綽號「大象」者，在台北縣新店市○○路安康國中前，向其兜售丁○○所有前於九十年五月間在台北市○○○路○段、忠孝醫院旁失竊之車牌號碼為
    ＤＴ─八二五０號自小客車，為來路不明之贓物，竟仍以二萬五千元之代價向綽
    號「大象」者承購，甲○○為掩飾其買受贓物之犯行，利用不知情之友人張智欽
    於九十年五月九日晚上十時許來電要來發喜帖之機會，要求乙○○前往台北縣新
    店市○○路二之四號其住處前之鐵皮屋幫忙載運一些東西，乙○○遂向其友人邱
    國良借用Ｑ五—八二五三號自小貨車前往載運，至前開處所時，甲○○告知前開
    自小客車係以二萬五千元代價購買，拆解該車是取用該車之零件，其餘不用之車
    身零件則賣給收廢鐵者，乙○○不疑有他，遂幫忙甲○○拆解，嗣於九十年五月
    十日凌晨二時許，為警當場查獲，並扣得車號分別為九Ｂ—一八二一號及ＤＴ─
    八二五０號之自小客車二部。
二、案經台北縣警察局新店分局報請台灣台北地方法院檢察署檢察官偵查起訴。
    理  由
甲、有罪部分：
一、訊據被告甲○○就明知車牌號碼ＤＴ─八二五０號之自小客車，為來路不明之贓
    物，竟仍以二萬五千元之代價向綽號「大象」者承購，以及委託綽號「大象」者
    以十五萬元之代價包修九Ｂ—一八二一號自小客車等情坦承不諱，惟矢口否認對
    車牌號碼ＰＢ—五九八七號自小客車車身為來路不明之贓物有所認知，辯稱：伊
    購買九Ｂ—一八二一號之事故車後，即交給綽號「大象」者以十五萬元包修，伊
    並不知「大象」是以贓物來維修云云。然經查：
（一）沈朝振所有原為車牌號碼ＰＢ—五九八七號之自小客車係於九十年一月十五日
      上午八時許在台北市文山區○○○○○道前失竊；丁○○所有車牌號碼ＤＴ─
      八二五０號之自小客車係於九十年五月間在台北市○○○路○段、忠孝醫院旁
      失竊，分別經被害人沈朝振、丁○○於警訊時指述綦詳（見偵查卷第十頁、第
      四九至五０頁），復有贓物認領保管單、車籍作業系統查詢認可資料、台北市
      政府警察局車輛失竊證明單、台北縣警察局車輛尋獲電腦輸入單、照片九張、
      車輛竊盜車牌失竊資料個別查詢報表—查詢車輛認可資料等件在卷可證，足徵
      各該自小客車係失竊之贓物無誤。
（二）又被告甲○○於八十九年十一月間，在新竹縣湖口鄉附近，向一名綽號「阿勇
      」之真實姓名、年籍不詳之成年男子以十七萬元之代價購得因車禍事故毀損之
      九Ｂ—一八二一號自小客車（原車主為丙○○，車號原為Ｒ二—九八五二號，
      經甲○○重領九Ｂ—一八二一號牌照），該自小客車車身因毀損而無法行駛（
      引擎尚良好）等情，業據證人丙○○於本院囑託臺灣桃園地方法院訊問時證稱
      ：「八十六年九間買的‧‧‧七十七萬買的‧‧‧」、「我於九十年十二月十
      日在中壢市中央大學附近發生車禍，車禍過後，車子被拖吊到中壢興國派出所
      ，我住院，我伯父直接賣給拖吊場‧‧‧車子賣了十萬元」、「車子已經不能
      用，引擎還可以用，車身已經不能用了，我伯父說主要是賣引擎、大牌」等語
      （見上開九十一年六月十九日訊問筆錄），復有台北市監理處九十一年一月二
      十四日北市監三字第０九一三二二三七四００號所附之Ｒ二—九八五二號自小
      客車車籍資料影本及異動歷史查詢表乙份、交通部公路局新竹區監理所桃園監
      理站中壢監理分站九十一年一月三十日九一竹監壢字第九一００四五八號所附
      之Ｒ二—九八五二號自小客車之汽機車過戶登記書及汽機車各項異動登記書各
      乙份、交通部公路總局台北區監理所九十一年二月一日九一北監字第九一０二
      四七０號所附之九Ｂ—一八二一號車之過戶及異動資料書影本在卷可稽。
（三）再參諸被告甲○○時常換車，對車子頗有認識等情，此經同案被告乙○○所供
      述（見本院九十一年一月十四日訊問筆錄），顯見被告甲○○向並非熟識之綽
      號「大象」之人以廉價之代價維修汽車，而依其年齡、生活經歷，理應知該修
      車廠係於何處，然該綽號「大象」者並無帶被告甲○○前往修車廠，亦未告知
      該修車廠位於何處，且亦未出示身分證件、留下聯絡方式，顯與一般維修汽車
      習慣大相逕庭，是被告仍貿然以較市價為低之價格委託綽號「大象」者維修，
      顯與常情乖違，顯見被告應知綽號「大象」者因維修所提供提供之自小客車車
      身及零件之來源可疑，否則斷不可能如此低價維修。
（四）承前以觀，被告甲○○所辯無非事後圖卸砌飾之詞，顯不足採，本件事證已臻
      明確，被告甲○○犯行洵堪認定，應予依法論科。
二、核被告甲○○所為，係犯刑法第三百四十九條第二項故買贓物罪。又被告二次故
    買贓物犯行，時間緊接且犯罪構成要件相同，顯係基於概括犯意反覆為之，應依
    連續犯之規定論以一罪，並依法加重其刑。被告甲○○前於八十七年間因賭博案
    件，經臺灣台北地方法院於八十八年十二月十日以八十八年易字第二一三一號判
    處有期徒刑五月，如易科罰金以三百元折算一日確定，並於八十九年二月二十九
    日易科罰金行完畢，以執行完畢論，有臺灣高等法院檢察署刑案紀錄簡覆表一件
    在卷可稽，被告甲○○於五年再犯本件有期徒刑之罪，為累犯，應依法遞加重其
    刑。爰審酌被告之素行、犯罪之動機、目的、手段、所購價值及犯後態度等一切
    情狀，量處如主文所示之刑，並諭知易科罰金之折算標準，以示懲儆。
三、另扣案之電鋸一支、氣動扳手一支、扳手二十三支、扳手套筒二十個、起子五支
    及鉗子三支等物，被告甲○○雖自承為其所有（見偵查卷第五頁反面），然上該
    工具與本件故買贓物罪之犯行，並無關連性，並非供犯罪所用，故不另為沒收之
    諭知。
乙、無罪部分：
一、公訴意旨略以：被告甲○○明知姓名年籍均不詳、綽號「大象」之成年人分別於
    八十九年十二月間及九十年五月八日所交付、車號ＰＢ—五九八七號及ＤＴ—八
    二五０號自小客車，係由「大象」所竊取之贓物，乃基於概括之犯意，以十七萬
    元及二萬五千元予以買受，甲○○為掩飾其買受贓物之犯行，與知情之被告乙○○，於九十年五月十日凌晨二時許，在台北縣新店市○○路二之四號前之鐵皮屋
    內，拆解ＤＴ—八二五０號自小客車時，為警當場查獲，因認被告乙○○犯有刑
    法第三百四十九條第一項之收受贓物罪嫌云云。
二、按犯罪事實應依證據認定之，無證據不得推定其犯罪事實。又不能證明被告犯罪
    者，應諭知無罪之判決，刑事訴訟法第一百五十四條、第三百零一條第一項分別
    定有明文。又刑事訴訟上證明之資料，無論其為直接證據或間接證據，均須達於
    通常一般之人均不致於有所懷疑，而得確信其為真實之程度，始得據為有罪之認
    定，若其關於被告是否犯罪之證明未能達此程度，而有合理性懷疑之存在，致使
    無從形成有罪之確信，根據「罪證有疑，利於被告」之證據法則，即不得遽為不
    利被告之認定（最高法院七十六年度台上字第四九八六號判例意旨參照），其以
    情況證據（即間接證據）斷罪時，尤須基於該證據在直接關係上所可證明之他項
    情況事實，本乎推理作用足以確證被告有罪，方為合法，不得徒憑主觀上之推想
    ，將一般經驗上有利被告之其他合理情況逕予排除，此觀諸最高法院三十二年度
    上字第六七號判例意旨亦甚明確。
三、本件公訴人認被告乙○○涉有前開罪嫌，其所依憑之證據及理由無非係以被告乙○○係經被告甲○○告知車號ＤＴ—八二五０號自小客車係於九十年五月八日以
    二萬五千元買受，其亦明知拆解該車係為取用該車零件，其餘零件轉售廢鐵業者
    ，業據其於警訊時供明在卷，車號ＤＴ—八二五０號自小客車甫於八十八年八月
    出廠，被告甲○○以遠低於市價之二萬五千元即予買受，顯非以合理價格取得，
    再者，上揭車輛失竊時狀況尚稱良好，並非報廢車輛，何需急於購入數日後，於
    深夜從事拆解零件，依上所述，被告乙○○上開所辯顯係卸責之詞，而共同被告
    甲○○所言乃為迴護之詞語，不足採信為其論據。
四、訊據被告乙○○堅決否認有收受贓物情事，辯稱：伊當天是要送喜帖去給甲○○
    ，甲○○於九十年五月九日晚上十時許打電話給伊到鐵皮屋幫忙載運一些東西，
    伊於是向邱國良借Ｑ五—八三五三號自小貨車前往，到達現場才發現是一輛汽車
    ，當時甲○○告知該車是以三萬元代價買來，拆解該車是要取用該車之零件，其
    餘不用之車身零件，甲○○表示叫我去買給收廢鐵，伊並不知該部汽車為贓物等
    語，與同案被告甲○○於警訊及偵查中均供稱：乙○○為伊的朋友，伊請乙○○
    幫忙拆卸汽車零件，乙○○並不知ＤＴ—八二五０號自小客車為失竊車輛，並幫
    忙將一些不要的廢鐵變賣（見偵查卷第六頁正面、第三六頁反面）等語相符，且
    證人邱國良亦證稱：乙○○是於九十年五月九日晚上十一時許，在台北縣新店市
    ○○路五一巷七弄三號二樓，向伊借用Ｑ五—八三五三號自小貨車說要載貨使用
    等語（見偵查卷第十一頁反面），而證人羅偉潭即當日查獲之員警於本院調查時
    雖證稱：當時被解體的汽車引擎放在地上云云（見本院九十一年二月四日訊問筆
    錄），然從警方訊問被害人丁○○之筆錄中僅有問及ＤＴ—八二五０號自小客車
    之車牌、車身、零件等物並無包括引擎，此有九十年五月三十日台北縣警察局新
    店分局訊問筆錄附卷可稽（見偵查卷第十頁反面）以及現場照片亦無上開自小客
    車引擎存在，亦有照片七張附卷可證（見偵查卷第二一頁至第二四頁），故上開
    證人羅偉潭證稱當場查獲引擎之證言，顯然並不足採，可見被告乙○○與甲○○
    拆解ＤＴ—八二五０號自小客車時，已無引擎存在，無法行駛；另證人羅偉潭證
    稱：在鐵皮屋外面找到二塊車牌等語（見本院九十一年二月四日訊問筆錄），亦
    可證被告乙○○並不知上開自小客車有牌照之存在，僅認為係報廢之車輛；故公
    訴人所認ＤＴ—八二五０號自小客車失竊時狀況尚稱良好，並非報廢車，即認被
    告乙○○有贓物罪之認識云云，為主觀推測之詞，顯然無據。再被告張志鈜辯稱
    伊當日係要送喜帖過去與被告甲○○等情，亦有喜帖一份在卷足憑，堪信為真實
    。
五、縱上所述，是被告張志鈜辯稱伊不知該ＤＴ—八二五０號自小客車為來源不明之
    物，無贓物認識等語，堪予採信。此外，復查無其他積極證據足資認定被告乙○○有公訴人所指之犯行，其犯罪自屬不能證明，揆諸首揭說明，依法應諭知無罪
    之判決，以示慎審。
據上論斷，應依刑事訴訟法第二百九十九條第一項前段、第三百零一條第一項，刑法
第五十六條、第三百四十九條第二項、第四十七條、第四十一條第一項前段，罰金罰
鍰提高標準條例第一條前段、第二條，判決如主文。
中      華      民      國    九十一      年     八     月    二十八    日
                                      臺灣臺北地方法院刑事第三庭
                                          法    官    陳  德  民
右正本證明與原本無異。
如不服本判決，應於判決送達後十日內，向本院提出上訴狀。
                                          書 記 官    葉  志  昭
中      華      民      國    九十一      年     八     月    二十八    日
中華民國刑法第三百四十九條
收受贓物者，處三年以下有期徒、拘役或五百元以下罰金。
搬運、寄藏、故買贓物或為牙保者，處五年以下有期徒刑、拘役或科或併
科一千元以下罰金。
因贓物變得之財物，以贓物論。
